臺灣高雄地方法院刑事判決　　　　　　　100年度易字第473號
公　訴　人　臺灣高雄地方法院檢察署檢察官
被　　　告　錢志維
選任辯護人　李衍志律師
上列被告因詐欺案件，經檢察官提起公訴（99年度偵字第32768號
），本院判決如下：
    主  文
錢志維幫助犯詐欺取財罪，處拘役伍拾日，如易科罰金，以新臺
幣壹仟元折算壹日，緩刑貳年。
    事  實
一、錢志維明知社會上詐騙案件層出不窮，並依一般社會生活之
    通常經驗，可預見將自己之銀行帳戶金融卡併密碼等物品交
    付他人使用，將遭詐騙集團利用作為人頭帳戶，便利詐騙集
    團成員得詐使不特定之被騙民眾將款項匯入該人頭帳戶並提
    領，達到詐騙集團成員隱匿身分之效果而增加查緝困難，竟
    仍基於幫助詐欺之犯意，於民國97年6 月25日晚間7 時許，
    在高雄火車站前，將其向中華郵政股份有限公司鳳山中山東
    路郵局（下稱鳳山中山東路郵局）所申設帳號000000000000
    00號帳戶之存摺、提款卡及密碼，交付予真實姓名、年籍均
    不詳自稱「阿國」之成年男子，供「阿國」及其所屬詐騙集
    團使用，容任詐騙集團使用該帳戶作為人頭帳戶，以供受騙
    被害人匯入款項。嗣該詐騙集團成員基於意圖為自己不法所
    有之犯意，於同年7 月3 日晚間10時30分許，以「奇摩拍賣
    網站」名義撥打電話予周毓歆，向其詐稱：因作業系統疏失
    ，造成周毓歆於該拍賣網站所購買物品付款方式設定為分期
    付款，需至自動櫃員機操作以取消設定云云，致使周毓歆陷
    於錯誤，而於同日晚間11時30分許前往位於金門縣金城鎮○
    ○路金城郵局自動櫃員機依指示操作，因遭詐騙而轉帳新臺
    幣（下同）28,123元至錢志維前揭中山東路郵局帳戶內。嗣
    周毓歆查覺有異，報警而循線查悉上情。
二、案經金門縣政府警察局轉由高雄市政府（業於99年12月25日
    改制為高雄市政府）警察局刑警大隊報告臺灣高雄地方法院
    檢察署檢察官偵查起訴。
    理  由
壹、程序方面：
    按被告以外之人於審判外之陳述，雖不符刑事訴訟法第159
    條之1 至第159 條之4 之規定，而經當事人於審判程序同意
    作為證據，法院審酌該言詞陳述或書面陳述作成時之情況，
    認為適當者，亦得為證據；又當事人、代理人或辯護人於法
    院調查證據時，知有第159 條第1 項不得為證據之情形，而
    未於言詞辯論終結前聲明異議者，視為有前項之同意，刑事
    訴訟法第159 條第1 項、第159 條之5 分別定有明文。查本
    判決所引用屬於傳聞證據部分，均已依法踐行調查證據程序
    ，且當事人於審判程序亦同意作為證據，而經本院審酌證據
    資料作成時之情況，並無違法不當及證明力明顯過低之瑕疵
    ，亦無依法應排除其證據能力之情形，認以之作為證據應屬
    適當，故自有證據能力。
貳、實體方面：
一、上開事實，業據被告錢志維於本院審理時坦承不諱，核與被
    害人周毓歆於警詢時指述遭詐騙之情事相符（見警卷第1 至
    2 頁），並有被告於鳳山中山東路郵局開立帳號0000000000
    0000號帳戶之開戶資料、歷史交易清單、被害人所提出之自
    動櫃員機交易明細表等件在卷可證（見警卷第14頁、第17至
    21頁），足認被告自白與事實相符。次查，金融帳戶為個人
    之理財工具，而金融存款帳戶，攸關存戶個人財產權益之保
    障，專屬性甚高，衡諸常理，若非與本人有密切關係，不可
    能提供個人帳戶供他人使用，又參以坊間報章雜誌及其他新
    聞媒體，對於以簡訊通知中獎或其他類似方式進行詐騙之不
    法犯罪集團，經常利用大量收購之他人存款帳戶，以隱匿其
    等詐欺取財犯罪之不法行徑，規避執法人員之查緝，並掩飾
    、確保因自己犯罪所得之財物，類此在社會上層出不窮之案
    件，亦多所報導及再三披露，則依一般人之社會生活經驗，
    苟見他人不自己申請開立帳戶而蒐集不特定人之帳戶使用，
    衡情應可預見收集之帳戶乃係被利用為與財產有關之犯罪工
    具，是以，被告係在可預見其將帳戶提供不相識之人使用，
    可能會幫助犯罪集團作為不法收取他人款項之用及掩飾或隱
    匿重大犯罪所得財物之情況下，仍基於幫助詐欺之不確定故
    意提供該帳戶資料予他人使用至明。從而，本案被告幫助詐
    欺犯行事證明確，堪以認定，應依法論科。
二、按刑法上之幫助犯，係對於犯罪與正犯有共同之認識，而以
    幫助之意思，對於正犯資以助力，而未參與實施犯罪之行為
    者而言（參見最高法院75年度臺上字第1509號、84年度臺上
    字第5998號、88年度臺上字第1270號判決意旨）。是以，如
    未參與實施犯罪構成要件之行為，且係出於幫助之意思提供
    助力，即屬幫助犯，而非共同正犯。查本案被告提供其金融
    機構帳戶予他人使用，使他人得基於詐欺取財之犯意，向被
    害人施用詐術，致使被害人陷於錯誤而交付款項，以遂行詐
    欺取財之犯行，然被告單純提供其金融機構帳戶予他人使用
    之行為，並不等同於向被害人施以欺罔之詐術行為，此外，
    復無其他證據證明被告有參與詐欺取財犯行之構成要件行為
    ，是被告提供其金融機構帳戶予他人使用之行為，係對於他
    人遂行詐欺取財之犯行資以助力。核其所為，係犯刑法第30
    條第1 項、第339 條第1 項詐欺罪之幫助犯，並依刑法第30
    條第2 項之規定，按正犯之刑減輕之。爰審酌被告提供金融
    機構之帳戶予他人使用，不僅造成執法機關不易查緝犯罪行
    為人，助長經濟犯罪風氣，更造成被害人求償上之困難，原
    不宜寬貸，惟念及其於犯案時無任何前科紀錄，素行尚可，
    有卷臺灣高等法院被告前案記錄表可按，且於本案審理期間
    坦承犯行，堪認具有悔意，被害人遭詐騙金額共計28,123元
    ，亦非鉅額，被告復於100 年5 月13日就被害人遭詐騙金額
    數如匯還，以彌補所造成損害，並獲得被害人諒解，有本院
    辦理刑事案件電話紀錄查詢表、匯款執據等件可佐，暨兼衡
    被告為高職肄業，家境小康，現從事操作堆高機工作，每月
    收入約介於20,000元至30,000元間等一切情狀，量處如主文
    所示之刑，併諭知易科罰金之折算標準；另審酌被告無前科
    記錄，其僅因一時失慮以致誤觸刑章，事後亦已坦承全部犯
    行，頗見悔意，並獲被害人諒解而同意給予自新機會，已如
    上述，信經此偵、審程序及科刑判決後，應知警惕，當無再
    犯之虞，本院因認對其所宣告之刑，以暫不執行為適當，爰
    依刑法第74條第1 項第2 款規定，併予宣告緩刑2 年，以勵
    自新。
據上論斷，應依刑事訴訟法第299 條第1 項前段，刑法第339 條
第1 項、第30條第1 項前段、第2 項、第41條第1 項前段、第74
條第1 項第2 款，刑法施行法第1 條之1，判決如主文。
本案經檢察官鄧藤墩到庭執行職務。
中    華    民    國     100    年    5    月     26  日
                  刑事第十八庭  審判長法  官  黃宗揚
                                      法  官  高瑞聰
                                      法  官  鄭子文
以上正本證明與原本無異。
如不服本判決應於收受判決後10日內向本院提出上訴書狀，並應
敘述具體理由。其未敘述上訴理由者，應於上訴期間屆滿後20日
內向本院補提理由書(均須按他造當事人之人數附繕本)「切勿逕
送上級法院」。
中    華    民    國    100    年    5    月      26  日
                                      書記官  王立山
附錄本案論罪科刑法條：
中華民國刑法第339條
（普通詐欺罪）
意圖為自己或第三人不法之所有，以詐術使人將本人或第三人之
物交付者，處5 年以下有期徒刑、拘役或科或併科1 千元以下罰
金。
以前項方法得財產上不法之利益或使第三人得之者，亦同。
前二項之未遂犯罰之。